【裁判字號】    98,交聲,1027
【裁判日期】    980731
【裁判案由】    聲明異議
【裁判全文】
臺灣高雄地方法院交通事件裁定        98年度交聲字第1027號
原處分機關  高雄市政府交通局
代  表  人  王國材
異  議  人
即受處分人  甲○○
上列異議人即受處分人因違反道路交通管理處罰條例案件，對於
高雄市政府交通局民國98年3 月30日所為之高市交裁字第裁32-A
IL503339號裁決聲明異議，本院裁定如下：
    主  文
原處分撤銷。
甲○○不罰。
    理  由
一、原處分機關略以：異議人即受處分人甲○○（下稱異議人）
    駕駛車牌號碼2307-DX 號自用一般小客車，於民國95年11月
    19日夜間11時58分許，行經臺北市○○○道由北往南下基隆
    路出口處時，與他車發生交通事故，無人傷亡，上開車輛尚
    能行駛，惟異議人未速將車輛移置路邊，致妨礙交通，經警
    到場處理上開交通事故，並當場掣單舉發。爰依道路交通管
    理處罰條例（下稱道交條例）第62條第2 項規定，裁處異議
    人罰鍰新臺幣（下同）1,800 元等情。
二、聲明異議意旨略以：(1)案發當時之處理警員並未聽取異議人
    說明之事由，有違道交條例第8 條之規定。(2)案發當時為凌
    晨0 時許，附近並無來車，異議人未將車輛移置路邊並未妨
    礙交通，且該處為環東大道之高架橋引道，並無避車道及路
    肩，異議人無從將車輛移置路邊等語。爰依法聲明異議，請
    求撤銷原處分等語。
三、按受處分人不服公路主管機關所為之處罰，得於接到裁決書
    之翌日起20日內，向管轄地方法院聲明異議，道交條例第87
    條第1 項定有明文。本件原處分機關於98年3 月30日以高市
    交裁字第裁32-AIL503339號裁決裁處異議人上開處分，異議
    人於98年4 月2 日收受該裁決書後不服，於同年月20日具狀
    向本院聲明異議等情，有上開裁決書、送達證書、聲明異議
    狀及其上本院收文戳章在卷足參（見本院98年度交聲字第10
    27號卷第1 至3 、7 頁），未逾前開法定期間，是本件聲明
    異議之程序為合法，核先敘明。
四、按違反道交條例第12條至第68條由公路主管機關處罰；前項
    處罰於裁決前，應給予違規行為人陳述之機會，道交條例第
    8 條第1 項、第2 項分別定有明文。準此，此規定所規範之
    對象為處罰機關，並非舉發機關，是異議人辯稱：本件舉發
    之警員未給予其陳述之機會，違反道交條例第8 條規定云云
    ，顯對上開條文之意旨有所誤解。
五、次按汽車駕駛人駕駛汽車肇事，無人受傷或死亡而未依規定
    處置者，處1,000 元以上3,000 元以下罰鍰；前項之汽車尚
    能行駛，而不儘速將汽車位置標繪移置路邊，致妨礙交通者
    ，處駕駛人600 元以上1,800 元以下罰鍰，道交條例第62條
    第1 項前段、第2 項分別定有明文。考其立法意旨，乃因車
    禍肇事後無人受傷或死亡，情節較輕微，故應著眼於維護交
    通之順暢，因此要求駕駛人在車輛尚能行駛時，應儘速將車
    輛標繪後移置路邊，始不致妨礙交通，其規範之重點乃需因
    駕駛人前開不作為而導致「妨礙交通」之結果，並非逕以該
    不作為，立法擬制或推定妨礙交通結果之發生，亦即，尚非
    駕駛人於車禍肇事後一有未立即將車輛標繪移置路邊之情形
    ，即得遽謂已生妨礙交通往來之情事並據以處罰駕駛人。經
    查：
(一)異議人於上開時、地，駕駛前開車牌號碼2307-DX 號自小客
    車，與同向之車牌號碼8D-7622 號、2A-9628 號自小客車發
    生碰撞後，無人受傷或死亡，異議人將其2307-DX 號車輛停
    在碰撞後之原地，並未標繪車輛位置後移置他處，俟警員賴
    哲毅、黃俊棋據報前往現場處理後，異議人始將車輛駛離現
    場等情，為異議人所不否認（見同上卷第2 、40至41頁之聲
    明異議狀），並有前開臺北市政府警察局信義分局98年5 月
    26日北市警信分交字第09831263000 號函及其所附道路交通
    事故現場圖、A3類道路交通事故調查報告表、道路交通事故
    補充資料表各1 份、交通事故談話紀錄表及舉發通知單各3
    份、現場照片7 張在卷可稽（見同上卷第26至37頁），則此
    部分之事實固無疑義。
(二)惟自上開現場照片觀之，該交通事故為上開三輛自小客車（
    含異議人之車輛）在臺北市○○○道由北往南下基隆路出口
    之右側車道上發生同向追撞，發生追撞後，三輛自小客車均
    停放在右側車道上，而該處為單向二線車道之道路，異議人
    之車輛於事故發生後固停放於原地而佔用右側車道，惟左側
    車道仍可供其他車輛正常行駛，且原行駛於右側車道之車輛
    駛至事故現場時，僅須提早變換至左側車道，行車即不至受
    阻；參以案發時間為95年11月19日星期日夜間11時58分許，
    並非上班日之交通尖峰時間，依卷存照片所示，亦未見現場
    其他車輛因本件交通事故而無法前進、改道或堵塞之情形發
    生，自難認已達上開條文所規範之致生「妨礙交通」結果之
    程度。此外，上開地點為環東大道下基隆路之匝道，二線車
    道左右兩側之路肩均甚為狹窄，僅容1 名成年人站立，且該
    處為高架橋，亦無其他多餘空間可供車輛暫時停放等情，亦
    有上開現場照片可參，衡情，異議人縱依上開規定標繪車輛
    位置後，亦無從將車輛移置路邊。準此，異議人駕車於發生
    無人傷亡之交通事故，固未將車輛位置標繪後移置路邊，然
    本件異議人之不作為，既未造成現場交通阻塞或妨礙現場車
    輛之通行，且將車輛移置路邊亦有實際上之困難，自不能僅
    以異議人於發生交通事故後將車輛停在碰撞後之原地未移動
    ，即遽認其有「汽車駕駛人肇事，無人傷亡，而不儘速移置
    路邊，致妨礙交通」之交通違規行為，而以道交條例第62條
    第2 項規定相繩。
六、綜上，異議人雖有駕駛汽車肇事，在無人受傷或死亡且車輛
    尚能行駛之情形下，而不儘速將車輛位置標繪移置路邊之情
    形，惟依現場當時狀況，尚無從認定已達致生妨礙交通之結
    果，且以案發現場之空間，移置車輛亦有實際之困難，自難
    認異議人有前揭遭舉發之交通違規行為。原處分機關不察，
    逕對於異議人裁處罰鍰1,800 元之處分，尚有未洽。異議人
    不服裁決，提起本件異議，為有理由，應由本院將原處分撤
    銷，並另為異議人不罰之諭知。
七、據上論斷，依道路交通案件處理辦法第20條前段，裁定如主
    文。
中    華    民    國    98    年    7     月    31    日
                  交通法庭  法  官  毛妍懿
以上正本證明與原本無異。
如不服本裁定，應於收受送達後5 日內向本院提出抗告狀。
中    華    民    國    98    年    7     月    31    日
                            書記官  林晏光


司法院資訊處製作；財團法人民間司法改革基金會備份。
